臺灣基隆地方法院基隆簡易庭民事判決
110年度基簡字第214號
原      告  林清益  

被      告  劉清泉  


上列當事人間遷讓房屋等事件，本院於民國110 年3 月31日辯論
終結，判決如下：
    主      文
被告應將門牌號碼基隆市○○區○○街000 ○00號1 樓房屋遷讓返還
原告。
被告應給付原告新臺幣肆萬壹仟捌佰捌拾壹元，及自民國一百零
九年十一月五日起至返還上開房屋之日止，按月給付原告新臺幣
伍仟伍佰元。
訴訟費用新臺幣柒仟柒佰壹拾元由被告負擔。
本判決第一項、第二項得假執行；但被告如分別就本判決第一項
以新臺幣壹拾參萬貳仟元、就本判決第二項以到期金額之全額為
原告預供擔保，得免為假執行。
    事實及理由
一、按訴狀送達後，原告不得將原訴變更或追加他訴，但請求之
    基礎事實同一者、擴張或減縮應受判決事項之聲明者，不在
    此限，民事訴訟法第436 條第2 項準用同法第255 條第1 項
    第2 款、第3 款定有明文。查原告本係起訴求為判令被告將
    主文第一項所示房屋遷讓返還與原告，並應給付原告新臺幣
    （下同）58,253元，及自民國110 年1 月4 日起至返還房屋
    之日止，按月給付原告5,500 元，暨應為損害賠償（參見起
    訴狀）。嗣則於本院110 年3 月31日言詞辯論期日，將其訴
    之聲明更正為：「㈠被告應將基隆市○○區○○街000 ○00號1 樓
    房屋遷讓返還原告；㈡被告應給付原告41,881元，及自109 
    年11月5 日起至遷讓返還房屋之日止，按月給付原告5,500 
    元。」（見本院110 年3 月31日言詞辯論筆錄）核其所為更
    異，尚屬擴張或減縮應受判決事項之聲明且其基礎事實同一
    ，合於上開規定，應予准許。
二、原告主張：
    兩造於108 年11月5日簽訂房屋租賃契約書（下稱系爭租約
    ），由被告向原告承租門牌號碼「基隆市○○區○○街000 ○00
    號1 樓」房屋（下稱系爭房屋）；雙方約定，被告應於每月
    5日以前，給付原告租金5,500 元，租賃期間自108 年11月5
     日起至109 年11月4 日止。詎租賃期限屆至以後，被告猶
    繼續占有系爭房屋，受有相當於租金之利益，並致原告受有
    損害；且被告自109 年1 月間起，僅止繳交部分租金5,000 
    元，經原告以押租金11,000 元予以抵充，被告迄今猶有租
    金39,000 元未償（計算式：5,500元×9 個月＋500 元－11,00
    0元＝39,000元），而原告亦曾代被告墊付水費985 元、電費
    1,896 元。為此，爰本於租賃契約以及不當得利之法律關係
    ，請求被告遷讓返還系爭房屋、給付欠租及原告墊繳之費用
    總計41,881元（計算式：39,000元＋985 元＋1,896 元＝41,88
    1元），暨自109 年11月5 日起至遷讓返還系爭房屋之日止
    ，按月給付相當於租金之不當得利5,500 元，並聲明：
  ㈠被告應將基隆市○○區○○街000 ○00號1 樓房屋遷讓返還原告。
  ㈡被告應給付原告41,881元，及自109 年11月5 日起至遷讓返
    還房屋之日止，按月給付原告5,500 元。
  ㈢願供擔保，請准宣告假執行。
三、被告答辯：
　　原告曾於租賃期間，擅入系爭房屋搬遷被告所有之私人物品
    ，因原告迄未歸還該等物品，故被告當然無從返還系爭房屋
    。
四、本院判斷：
　　原告主張被告向其承租系爭房屋，卻積欠租金與原告代其墊
    繳之水費、電費，且租賃期限屆至迄今，被告猶繼續占有系
    爭房屋等前提事實，業據提出與其主張相符之房屋租賃契約
    書、台灣自來水公司水費查詢結果、台灣電力公司基隆區營
    業處函為證，且為被告之所不否認。從而，本院綜合上開證
    據調查結果，自堪信原告之主張為真實。按承租人應依約定
    日期，支付租金；承租人於租賃關係終止後，應返還租賃物
    。民法第439 條前段、第455 條前段定有明文。次按無權占
    有他人之不動產，可能獲得相當於租金之利益，為社會通常
    之觀念（最高法院61年台上字第1695號判例意旨參照）。第
    按押租金之主要目的，在擔保承租人履行租賃債務及賠償損
    害之用，是於「租賃關係消滅後」，承租人如有欠租或其他
    債務不履行時，其所交付之押租金，發生「當然抵充」之效
    力，倘於抵充後，猶有餘額，始生返還押租金之問題（最高
    法院87年度台上字第1631號、77年度台上字第2213號、72年
    度台上字第4885號判決意旨參照）。查兩造於108 年11月5
    日簽訂系爭租約，由被告向原告承租系爭房屋，雙方約定，
    租金每月5,500 元，乃租賃期限屆至以後，被告猶繼續占有
    系爭房屋，且被告自109 年1 月間起，僅止繳交部分租金5,
    000 元，經原告以押租金11,000元予以抵充，被告迄今猶有
    租金39,000元未償（計算式：5,500 元×9 個月＋500 元－11,
    000元＝39,000元），兼之原告曾代被告墊付水費985 元、電
    費1,896 元，系爭租約第15條復明訂：「…乙方（即被告）
    水電費及營業上必須繳納之捐稅自行負擔」 ，則原告現今
    本於系爭租約以及不當得利之法律關係，請求被告遷讓返還
    系爭房屋、給付欠租以及原告墊繳之費用總計41,881元（計
    算式：39,000元＋985 元＋1,896 元＝41,881元），併應自109
     年11月5 日起至遷讓返還系爭房屋之日止，按月給付相當
    於租金之不當得利5,500 元，俱屬於法有據而無不合。至被
    告雖執前詞，抗辯原告擅取其私人物品未還，故其拒絕遷讓
    返還系爭房屋云云；然被告不僅俱未舉證其實，即令被告所
    辯情節為真，此部分與被告於租賃期間給付租金或因租約屆
    期而應返還房屋之義務，亦「非」立於互為對待給付之關係
    ，是關此事由本即恆無民法第264 條同時履行抗辯權之適用
    ，被告亦應另循法律途徑請求給付，而非據此藉詞拒付租金
    或拒絕遷讓返還系爭房屋。從而，原告本於系爭租約及不當
    得利之法律關係，請求本院判命被告給付如主文第一項、第
    二項所示，均有理由，應予准許。
五、原告聲明第一項（請求遷讓返還系爭房屋）之訴訟標的價額
    ，業經本院核定為660,000 元（見本院110 年度補字第39號
    裁定理由），加計原告變更後聲明第二項之請求金額41,881
    元，本件訴訟標的之價額應為701,881 元（計算式：660,00
    0 元＋41,881元＝701,881 元），是依民事訴訟法第77條之13
    規定，本件應徵第一審裁判費7,710 元（而非7,820 元），
    並應由敗訴之被告負擔；至原告於起訴之初，未事先確認本
    件請求範圍，導致起訴時所請求之訴訟標的金額不正確而贅
    繳之110 元（計算式：7,820 元－7,710 元＝110 元），則應
    由原告自行吸收。爰依職權確定本件訴訟費用金額為7,710 
    元，應由敗訴之被告負擔。
六、本件係民事訴訟法第427 條第2 項第1 款、第8 款之財產權
    訴訟事件，本院既適用簡易程序而為被告敗訴之判決，自應
    依同法第389 條第1 項第3 款規定，職權宣告假執行；又本
    院斟酌本件係適用簡易訴訟程序之案件，僅能上訴至第二審
    ，參考各級法院辦案期限實施要點，第二審簡易程序審判案
    件之辦案期限為2 年，以此推估，本判決第一項因被告免為
    假執行致原告假執行延宕之期間應為2 年，因此原告延後2
    年使用收益系爭房屋所受之損害，應為上開期間之租金合計
    132,000 元（計算式：5,500 元×24 ＝132,000元），兼之原
    告因被告就本判決第二項免為假執行所受之損害，即為原告
    屆期所得受償之金額，爰職權宣告被告分別就本判決第一項
    以132,000 元、就本判決第二項以到期金額之全額為原告預
    供擔保，得免為假執行。
七、據上論結，本件原告之訴為有理由，依民事訴訟法第436 條
    第2 項、第87條第1 項、第78條、第389 條第1 項第3 款、
    第392 條第2 項，判決如主文。
中　　華　　民　　國　　110 　年　　3 　　月　　31　　日
                基隆簡易庭法  官   王慧惠
以上正本係照原本作成。　　　　　　　　    
對於本件判決如有不服，應於收受送達後20日內向本院提出上訴
書狀，上訴於本院合議庭，並按他造當事人之人數附具繕本。如
委任律師提起上訴者，應一併繳納上訴審裁判費。
中　　華　　民　　國　　110 　年　　3 　　月　　31　　日
                            書記官   姚安儒